【裁判字號】    99,訴,991
【裁判日期】    991026
【裁判案由】    清償債務
【裁判全文】
臺灣桃園地方法院民事判決               99年度訴字第991號
原      告  甲○○
訴訟代理人  歐龍山律師
被      告  乙○○
上列當事人間清償債務事件，本院於民國99年10月12日言詞辯論
終結，判決如下：
    主      文
被告應給付原告新台幣捌拾伍萬元及自民國九十九年七月十六日
起至清償日止，按週年利率百分之五計算之利息。
訴訟費用由被告負擔。
本判決於原告以新台幣貳拾捌萬伍仟元供擔保後，得假執行。
    事實及理由
一、原告主張：原告於民國79年間將門牌號碼分別為桃園縣大園
    鄉○○街48巷34號及50巷30號之房屋2 棟（以下若具體指明
    某筆房屋，僅以門牌號碼表示，無具體指明均稱系爭房屋）
    及其基地，各以新台幣（下同）120 萬元及115 萬元出售予
    被告。且因系爭房屋係未辦理保存登記之房屋，故兩造於不
    動產買賣契約書中約定以現況交屋。至於基地部分，則因簽
    約時尚未辦理土地分割，無法辦理所有權移轉登記，兩造遂
    於系爭契約中約定34號房地買賣之剩餘款50萬元及30號房地
    買賣之剩餘款35萬元，待土地解決清楚可過戶之日，2 個月
    之內付清原告。而34號房屋之基地原屬桃園縣大園鄉○○段
    崁下小段95之17、95之1 、95之2 地號土地之一部分；30號
    房屋之基地原屬同上小段95之15地號土地之一部分，業於84
    年辦理土地分割，分割出同小段之95之30、95之37、95之45
    地號土地為34號房屋基地，另分割出同小段95之21地號土地
    為30號房屋基地。原告再於84年10月17日將該95之30、95之
    37、95之45、95之21地號土地辦理所有權移轉登記予被告，
    被告則於86年2 月25日將上開土地移轉所有權予訴外人王蘭
    貞。茲因該買賣之土地業已完成所有權移轉登記，被告依約
    即應將系爭房屋之價金合計85萬元給付予原告，然被告迄未
    給付。為此，爰依系爭契約之法律關係提起本訴等語。並聲
    明：(一)被告應給付原告85萬元及自起訴狀繕本送達之翌日起
    至清償日止，按週年利率5%計算之利息。(二)願供擔保，請准
    宣告假執行。
二、被告則以：原告之請求金額雖屬正確，但原告當初雖稱會合
    法取得使用執照、建築執照，惟已過20年迄今尚未完成，其
    最近聯合同社區其他住戶去排除問題後，現已可辦理所有權
    登記等語。並聲明：原告之訴駁回。
三、本院之判斷：
    原告主張：系爭房屋坐落基地（即95之30、95之37、95之45
    、95之21地號土地）確實於810 月14日即已由原告移轉登記
    至被告名下，且系爭房屋已點交被告之事實，業據其提出不
    動產買賣契約書2 紙、土地登記簿謄本、地籍圖謄本等為證
    ，被告對此均不爭執（見卷第53頁背面），堪信為真。被告
    雖以：原告當初並未使系爭房屋取得使用執照、建築執照，
    而係由被告後來自行排除障礙等節，抗辯原告並未完全履行
    系爭契約義務。惟系爭房屋既屬未辦保存登記之建物，兩造
    均不爭執，觀之系爭不動產買賣契約書就系爭房屋之交付義
    務，約定於第2 條：「依現況交屋」，除此之外，並無約定
    由何人辦理使用執照、建築執照取得及建物登記等事項；再
    由系爭不動產買賣契約書第4 條之第5 次付款日期項下，約
    明「剩餘伍拾萬元／參拾伍萬元待土地解決清楚可以過戶之
    時，甲方（即買方、被告）兩個月內付清給乙方」等語明確
    ，由此反面推知：系爭買賣契約僅就土地部分明示移轉登記
    之條件與義務，並未特就系爭房屋部分有所約定，應認兩造
    係有意排除，即系爭買賣契約賣方義務不涉房屋移轉登記之
    事。除此之外，被告亦未舉證證明系爭買賣關係中，原告應
    辦理關於系爭房屋移轉登記之義務內容為何，即尚難認被告
    以原告未協同取得系爭房屋之使用執照、建築執照、所有權
    登記等節違反契約義務一事可採，故被告辯稱，不足採信。
    準此，原告既已將系爭房屋坐落基地辦理分割出95之30、95
    之37、95之45、95之21地號土地，並於84年10月14日已移轉
    登記與被告，應認前述2 紙系爭不動產買賣契約之尾款50萬
    元、35萬元專就土地部分約定之付款條件已經成就，原告基
    於系爭買賣契約向被告主張應給付買賣價金共85萬元，即有
    理由。
四、從而，原告依系爭買賣法律關係，訴請被告給付85萬元及自
    99年7 月16日（起訴狀繕本於99年7 月15日送達被告之住所
    ，見卷32頁）起至清償日止，按法定利率即年息5%計算之利
    息，為有理由，應予准許。另原告陳明願供擔保請准宣告假
    執行，經核並無不合，爰酌定如主文第3 項所示之相當擔保
    金額准許之。
五、結論：本件原告之訴為有理由，依民事訴訟法第78條、第39
    0 條第2 項，判決如主文。
中    華    民    國    99    年    10    月    26    日
                    民事第二庭  法  官  楊晴翔
以上正本係按原本作成。
如對本判決上訴，須於判決送達後20日內向本院提出上訴狀。如
委任律師提起上訴者，應一併繳納上訴審裁判費。
中    華    民    國    99    年    10    月    26    日
                                書記官  黃盈菁

司法院資訊處製作；財團法人民間司法改革基金會備份。
